臺灣臺中地方法院民事判決　　　　　　 99年度勞訴字第110號
原　　　告　嚴家駒
被　　　告　張憲璋
上列當事人間請求給付薪資事件，本院於民國100年1月14日言詞
辯論終結，判決如下：
    主  文
原告之訴及假執行之聲請均駁回。
訴訟費用由原告負擔。
    事實及理由
甲、程序方面：
一、按被告不抗辯法院無管轄權，而為本案之言詞辯論者，以其
    法院為有管轄權之法院，民事訴訟法第25條定有明文。查兩
    造於本件訴訟中，均已同意由本院審理（見民國99年10月20
    日準備程序筆錄），揆諸上開說明，本院自有管轄權，合先
    敘明。
二、次按訴狀送達後，原告不得將原訴變更或追加他訴。被告於
    訴之變更或追加無異議，而為本案之言詞辯論者，視為同意
    變更或追加，為民事訴訟法第255條第2項所明定。查：原告
    起訴原請求：被告應給付原告新臺幣（下同）2,641,092元
    。嗣於本院審理中變更聲明為：被告應給付原告4,834,492
    元，及其中4,594,302元自99年10月20日補充理由狀繕本送
    達翌日即99年10月21日起；240,190元自99年11月23日起，
    均至清償日止，按年息百分之5計算之利息。而被告就此變
    更並無異議而為本案之言詞辯論，是原告此之變更，應予准
    許。
貳、實體部分：
一、原告起訴主張：
    加洲大樓管理委員會（下稱加洲大樓管委會）請原告擔任總
    幹事，被告向原告表示，其住在臺北，請原告幫其照顧其位
    在加洲大樓內7、8樓之房屋，而積欠原告自80年8月17日起
    至94年1月10日止之薪資共計2,064,666元。另原告與被告於
    92年1月16日就被告所有位在加洲大樓7、8樓共27間套房（
    下稱系爭房屋）簽立房屋租賃契約書（下稱系爭租約），被
    告並未繳納系爭房屋出租予原告前即82年4月23日起至92年1
    月15日止之管理費共計2,192,400元，而係由原告以利害關
    係人身分代繳，系爭租約雖記載系爭房屋欠繳費用，由原告
    概括承受，惟公寓大廈管理條例規定被告應該繳納管理費，
    故前開約定並不合法，應屬無效。而被告無法提出其有繳納
    管理費之收據，即表示管理費是原告所代墊。另被告租給原
    告之系爭房屋原均係訴外人林皆得所有，經被告於82年間向
    法院所拍得，依公寓大廈管理條例第24條及加洲大樓管委會
    規約第26條規定，被告應承受林皆得之一切權利義務，是被
    告應該承受林皆得所積欠原告之管理費（包含電費、水費、
    電梯修理費等）計307,961元，及自81年12月28日起至98年4
    月31日止，按年息百分之5計算之利息269,465元，共計577,
    426元。以上全部合計為4,834,492元，爰請求被告給付。並
    聲明：(一)被告應給付原告4,834,492元，及其中4,594,302元
    自99年10月20日補充理由狀繕本送達翌日即99年10月21日起
    ；240,190元自99年11月23日起，均至清償日止，按年息百
    分之5計算之利息。(二)願供擔保，請准宣告假執行。
二、被告則以：
  (一)加洲大樓管委會於94年4月27日始成立，被告並非加洲大樓
    管委會之主任委員或委員，僅為一區分所有權人，並無權利
    聘請總幹事，又總幹事的薪資應由管委會支付，並非由被告
    支付，況加洲大樓管委會已向住戶收取管理費，故不得再請
    求住戶分擔總幹事之薪資。且原告並非加洲大樓管委會成立
    後之總幹事，而依據「加州大樓」自治會第一次會議紀錄內
    容可知，原告係由少數所有權人臨時委任以「無給薪」方式
    代為管理維護，故應無給薪之問題。而被告並無委託原告幫
    被告看管房屋。再者，縱如原告所稱大樓所有權人即被告須
    支付總幹事薪資，然依系爭租約第20條第1項約定，系爭房
    屋於92年1月15日以前若有欠大樓任何費用，由原告概括承
    受；另依系爭租約第15條後段約定，於98年1月15日以後之
    費用，亦由原告負擔。則系爭房屋之任何欠費及雜項支出，
    均應由原告繳納。
  (二)被告於93年12月31日前並無欠繳管理費，被告否認原告有幫
    被告代墊管理費2,192,400元，且被告亦無委託原告代墊管
    理費。縱原告有代墊管理費，然依兩造所簽立之系爭租約第
    20條第1項約定，系爭房屋於92年1月15日以前若有欠大樓任
    何費用，由原告概括承受，則系爭房屋若有管理費未繳，應
    由原告概括承受，自行負擔。
  (三)被告租給原告之系爭房屋均係被告於82年3月2日經由法院所
    拍得原屬林皆得所有之房屋，並點交完畢，原告與林皆得於
    82年3月2日前之金錢糾紛與被告無關，依債之相對性原則，
    原告應自行向林皆得追討，並不得請求本件被告替林皆得給
    付，是原告稱被告應繼受林皆得所積欠之債務等語，顯無理
    由。況公寓大廈管理條例係系爭房屋拍定後之84年6月28日
    才公布，應無溯及適用該條例之效力等語資為抗辯。
  (四)並聲明：1.原告之訴駁回。2.如受不利判決，願供擔保請准
    宣告免為假執行。
三、得心證之理由：
  (一)按依民事訴訟法第400條第2項規定：主張抵銷之請求，其成
    立與否經裁判者，以主張抵銷之額為限，有既判力，係指經
    裁判確定者而言（最高法院81年度臺上字第915號判決參照
    ）。原告雖就上開所主張本件被告積欠伊之薪資、管理費本
    金及利息、林皆得部分之管理費用，已在本院98年度中簡字
    第2815號本件被告訴請本件原告遷讓房屋等事件中，用以主
    張抵銷本件被告向其請求之租金，然本院98年度中簡字第
    2815號民事判決已經該案當事人提起上訴，現尚由本院99年
    度簡上字第172號案件審理中等情，有公務電話紀錄在卷可
    稽（見本院卷第172頁），是本件訴訟標的尚未有確定判決
    之既判力，先予敘明。
  (二)原告主張：被告積欠其自80年8月17日起至94年1月10日止之
    薪資共計2,064,666元等語；被告則否認有僱用原告等語。
    查，原告自陳係受加洲大樓管委會聘請擔任總幹事，並提出
    蓋有「加州大樓管委會」印章之82年6月10日證明書影本為
    證。則原告既自陳其非受被告僱用擔任總幹事，原告逕向被
    告請求給付薪資，即屬無據。原告另主張被告請其幫忙照顧
    被告位在加洲大樓內7、8樓之房屋等語，亦為被告所否認。
    而原告所提出之「加州大樓管委會」會議記錄（抄本）影本
    係記載：「會議時間：85年7月29日下午3時；第2點第4小點
    ：本會委任總幹事嚴家駒先生為民事、刑事訴訟代理人，並
    授權全權處理上開事（公）務」等語，係記載管委會委任原
    告為民事、刑事訴訟代理人，並不能證明被告有僱用原告，
    原告復未能提出其他證據證明兩造間自80年8月17日起至94
    年1 月10日止有僱傭關係存在，是原告請求被告給付上開薪
    資，並無理由。
  (三)原告復主張：被告應返還由原告代墊之系爭房屋自82年4月
    23日起至92年1月15日止之管理費共2,192,400元等語；被告
    則否認有欠繳管理費，亦否認原告有為其代墊，並辯稱縱有
    欠繳，原告應依系爭租約約定概括承受該管理費等語。經查
    ，原告主張其為被告代墊上開管理費，並未能提出諸如管理
    費繳費收據等證據證明，已難憑信。再者，公寓大廈管理條
    例第10條第2項規定：「共用部分、約定共用部分之修繕、
    管理、維護，由管理負責人或管理委員會為之。其費用由公
    共基金支付或由區分所有權人按其共有之應有部分比例分擔
    之。………。其費用若區分所有權人會議或規約另有規定者
    ，從其規定。」。而依原告所提出之加洲大樓管委會規約第
    11條固約定：「管理經費之來源，以區分所有權人及現住戶
    為繳納義務人。如租用戶或現住戶欠繳或拒繳，則由區分所
    有權人負責繳納，區分所有權人及住戶均應負連帶繳納之義
    務。……」等語。然兩造既就系爭房屋訂立系爭租約，由原
    告承租被告所有之系爭房屋，系爭租約第20條第1項並約定
    ：「上開標的物（即系爭房屋）簽約日（即92年1月16日）
    前若有欠大樓任何費用由乙方（即原告）概括承受」等語，
    有系爭租約書影本在卷可憑（見本院卷第67至70頁）。則被
    告僅係不得持其與原告簽訂之系爭租約，對抗非系爭租約當
    事人之加洲大樓管委會，至兩造約定應由原告即承租人概括
    承受系爭房屋於92年1月16日前積欠大樓之任何費用，該約
    定並非無效。從而，原告縱有繳納前開管理費，其請求被告
    返還，亦無理由。
  (四)原告再主張：被告應該承受其前手林皆得所積欠原告之管理
    費及利息共計577,426元等語；被告則辯稱：依債之相對性
    原則，原告並不得向被告請求給付等語。查：
  1.按公寓大廈管理條例第24條第1項規定：「區分所有權之繼
    受人，應於繼受前向管理負責人或管理委員會請求閱覽或影
    印第35條所定文件，並應於繼受後遵守原區分所有權人依本
    條例或規約所定之一切權利義務事項。」，此係指依公寓大
    廈管理條例或規約所定關於公寓大廈、基地或附屬設施之管
    理使用及其他住戶間相互關係之事項而言，例如依規約設定
    公寓大廈共用部分之專用權（法定空地如何使用、頂樓應如
    何使用等等），又如依規約所定管理費之計算方式，對區分
    所有權人之繼受人亦有拘束力。惟對於繼受人前手區分所有
    權人所積欠之管理費，此項債權債務關係原係存在於社區管
    理委員會與積欠管理費之前手區分所有權人之間，依債之相
    對性原則，本應向原區分所有權人請求，且其法律關係早已
    明確，不在前開法條規範範圍內。區分所有權人之繼受人依
    公寓大廈管理條例第24條規定所繼受者乃契約地位之繼受，
    亦即後手對其繼受後所應生權利義務悉依相關條例或規約定
    之，並非繼受前手已發生之債務（臺灣高等法院暨所屬法院
    93 年11月25日93年法律座談會民事類提案第13號研討結果
    參照）。故加洲大樓管委會規約第26條固規定：「積欠管理
    費之法拍屋拍定人須承受及償還積欠的管理費」等語。然揆
    之前開說明，法拍屋拍定人並不受規約該項規定之拘束而繼
    受其前手積欠之管理費。
  2.又原告主張林皆得積欠原告包含電費、水費、電梯修理費等
    之管理費及利息共577,426元，固提出臺灣嘉義地方法院82
    年度訴字第36號及臺灣高等法院臺南分院82年度上字第544
    號等判決書影本為證。然依臺灣嘉義地方法院82年度訴字第
    36號判決所載，係認定林皆得應分擔公共用電費及電表工料
    價款，故判決林皆得應返還被告307,961元及法定遲延利息
    ，林皆得提起上訴後，經臺灣高等法院臺南分院82年度上字
    第544號判決駁回上訴，有前開判決影本在卷可查（見本院
    卷第26至39頁）。而縱認前開判決認定林皆得應返還原告之
    公共用電費及電表工料價款係屬管理費，然被告係於82年間
    即拍定系爭房屋，而加洲大樓管委會規約係於93年12月30日
    始製定，且該規約第27條規定：「本規約自區分所有權人會
    議決議後施行」等語，並無規定溯及生效之效力，是已難認
    被告應溯及承受林皆得所積欠之管理費。再者，揆之前開說
    明，原告對林皆得所積欠之管理費，本應自行向林皆得請求
    ，依債之相對性原則，被告並不因向法院拍定系爭房屋而當
    然繼受林皆得所積欠之債務。故原告請求被告給付林皆得所
    積欠原告之577,426元，亦屬無據。
四、綜上所述，原告請求被告給付4,834,492元，及其中4,594,
    302元自99年10月21日起；240,190元自99年11月23日起，均
    至清償日止，按年息百分之5計算之利息，為無理由，應予
    駁回。而原告之訴既經駁回，其假執行之聲請亦失所依附，
    應併予駁回。
五、本件事證已臻明確，兩造其餘攻擊、防禦方法及所提出之各
    項證據資料，核與判決結果不生影響，爰不逐一論述，附此
    敘明。
六、據上論結，原告之訴為無理由，依民事訴訟法第78條，判決
    如主文。
中    華    民    國   100    年    1     月    26    日
                  民事第三庭    審判長法  官  許秀芬
                                      法  官  黃峻隆
                                      法  官  黃佳琪
正本係照原本作成。
如對本判決上訴，須於判決送達後20日內向本院提出上訴狀。
中    華    民    國   100    年    1     月    26    日
                                      書記官  江慧貞